【裁判字號】    88,上更(二),829
【裁判日期】    890424
【裁判案由】    偽造文書等
【裁判全文】
臺灣高等法院刑事判決                        八十八年度上更(二)字第八二九號
    上  訴  人
    即  被  告  丙○○
    選任辯護人  曾丁壽
右上訴人，因偽造文書等案件，不服台灣板橋地方法院，八十五年度訴字第四０二號
，中華民國八十五年四月二日第一審判決（起訴案號：台灣板橋地方法院檢察署八十
四年度偵字第二０六五六號）提起上訴，經最高法院第二次發回更審，本院判決如左
：
    主  文
原判決撤銷。
丙○○連續行使偽造私文書，足以生損害於公眾及他人，處有期徒刑參月。
扣案行動電話壹具沒收。
    事  實
一、丙○○於民國七十八年間，曾有違反懲治盜匪條例罪前科，經判處有期徒刑九年
    六月，於八十七年十一月八日縮短刑期期滿，八十二年九月二十一日因縮短刑期
    假釋出獄。復意圖為自己不法利益之概括犯意，明知其於八十四年九月七日許，
    在臺北縣新莊市財源戲院旁之西餐廳，向真實姓名年籍均不詳，綽號「小虎」之
    男子以新台幣（下同）一萬元購買之外碼０九０─００八七九二號行動電話機，
    其ＩＣ內燒錄之序號及內碼係盜拷自曾令銘於八十二年五月二十七日向台灣北區
    電信管理局合法申請使用者，乃屬偽造依特約表示一定用意証明之私文書，竟連
    續自八十四年九月八日起至同年月十五日止持前開行動電話機向台灣北區電信管
    理局傳送行使該偽造之序號及內碼所代表之訊號，並隱瞞非該行動電話合法使用
    人之事實，要求電信局提供通話服務，丙○○即藉此得與外界聯絡共二十一次，
    取得免付通話費用之不法利益一百五十七元六角，致曾令銘受有須負擔額外電話
    費用一百五十七元六角之損害，並足以造成通訊係統當機及妨礙干擾電話公用事
    業之正常經營發展。嗣丙○○於同年月十五日凌晨三時三十分許，在台北市○○
    路及錦州街口為警查獲，並扣得前開行動電話機一具。案經台北市政府警察局中
    山分局移送臺灣臺北地方法院檢察署檢察官簽請臺灣高等法院檢察署核轉臺灣板
    橋地方法院檢察署檢察官偵查起訴。
    理  由
一、訊據上訴人即被告丙○○矢口否認已向綽號為「小虎」者購買前開行動電話，及
    有何行使偽造私文書、詐欺得利及違反電信法等犯行，辯稱：前開行動電話機係
    伊先以一萬元之代價向「小虎」購買，約定由伊先試用，如合適，於辦理過戶時
    再給付三萬元，伊不知號碼係盜拷者云云。證人乙○○於本院調查時亦到庭陳稱
    ：當時與被告遇見綽號「小虎」之甲○○，「小虎」說手機門號要賣四萬元，被
    告不知其收訊如何，要求先試用，當時未說手機及門號是何人的，伊不認識「小
    虎」，但被告認識他，當時我記得是被告叫我載他過去西餐廳那裡云云（見本院
    八十九年三月十日及八十九年三月二十四日調查筆錄），證人甲○○證稱：「伊
    從報上看廣告，請人家代辦手機門號，手機也是從報上廣告買來的，後來碰到被
    告，他問我手機如何來，我告知，並說我的手機可以借他使用，若滿意可以介紹
    他去辦」、「（當時請人代辦用何人名義申請？）我影印我的身分證給代辦人代
    辦，他說一個禮拜就可辦出來，後來辦出來的名子不是我的」及「（你的綽號是
    小虎？）對」云云（見本院八十九年三月二十四日調查筆錄）。
二、惟查：
（一）、外碼０九０─００八七九二號之行動電話，原係曾令銘於八十四年五月二十
      七日向台灣北區電信管理局合法申請使用，而該行動電話確遭盜打乙事，業經
      証人即該行動電話現使用人曾令銘於本院調查時及偵查中證述無誤，並有台灣
      北區電信管理局外碼０九０─００八七九二號行動電話接線等費繳費收據影本
      及電話清單各一紙在卷可稽。
（二）、次查行動電話須序號及內碼均正確始得通話，而序號及內碼是利用燒碼機錄
      進入行動電話內之紀錄ＩＣ內，於燒錄完成，復將外碼以按鍵設定即完成拷貝
      。是被告得持以另具相同外碼之行動電話撥用，其行動電話內燒錄之序號及內
      碼，應係盜拷曾令銘向台灣北區電信管理局合法申請使用之行動電話序號及內
      碼無疑。
（三）、再查被告所使用行動電話係以一萬元之代價向綽號「小虎」者購買乙節，亦
      經被告於警訊及臺灣臺北地方法院檢察署檢察官偵查中供明無訛（詳臺灣臺北
      地方法院檢察署八十四年度偵字第二０七四七號偵查卷第四頁反面、第十頁筆
      錄）；即於本案移轉臺灣板橋地方法院檢察署偵辦，經該署檢察官傳訊被告時
      ，被告雖供述係朋友借伊使用云云，但亦自承若滿意就可以一萬元買入等語，
      而由被告聲請傳訊之証人乙○○亦証述：... 有二個朋友拿大哥大給他（指被
      告），叫他用用看，如果不錯就賣他一萬元等語（見臺灣板橋地方法院檢察署
      八十四年度偵字第二０六五六號偵查卷第九頁及第十三頁筆錄）。顯見被告購
      買前開行動電話之價額確係一萬元。復查行動電話於八十四年九月間被告購買
      時，行情每具須三、四萬元之價錢，此復為被告所是認（詳前開台灣板橋地方
      法院檢察署偵查卷第九頁反頁筆錄），是被告以低於行情價甚多之價錢購入，
      則其對該行動電話係盜拷者，可免費撥用乙情，自應知之甚詳。足証被告於取
      得該行動電話使用之始，即有藉以獲取不用付費之不法利益之意圖灼然，此外
      復有被告所有前開行動電話一具扣案足資佐証。被告及証人乙○○於原審及本
      院翻異前詞，證人甲○○於本院陳稱：謂一萬元僅指機具，連號碼需四萬元云
      云，應係卸責及迴護之詞，均無足採。事證明確，被告犯行應堪認定。
三、經查行動電話之序號及內碼係燒錄在行動電話機內之ＩＣ記憶晶片上，其記載之
    形式具有固定性，非可任意消除，應屬在物品上之符號，且依序號及內碼申請人
    與電信局間之特約，該序號及內碼係用以表示得對電信局要求提供電話服務，且
    電信局亦得依據該序號及內碼確認其所提供服務之對象，並資為核算電話費之基
    礎，從而堪認行動電話之序號及內碼，係表示一定用意之證明，應認係刑法第二
    百二十條第一項規定之準私文書。本件被告既係持盜拷他人序號及內碼之行動電
    話與外界聯絡通話，詐取免付費之不法利益，並足生損害於電話業務之正常發展
    、管理及原使用人之權益，核其所為係犯刑法第二百十條、第二百十六條之行使
    偽造私文書罪、第三百三十九條第二項之詐欺得利罪。又被告行為後，電信法業
    雖於八十五年二月五日修正公佈施行，並增列第五十六條第一項，嗣於八十八年
    十一月三日電信法第五十六條第一項再度修正公佈施行：意圖為自己或第三人不
    法利益，以有線，無線或其他電磁方法盜接或盜用他人設備通信者，處五年以下
    有期徒刑，得併科新台幣一百五十萬元以下罰金之規定。惟被告上開行為時，電
    信法尚無處罰規定，依罪刑法定原則，被告所為，自不得以電信法之規定處罰之
    ，是亦無新舊法比較問題，應予敘明。被告偽造文書後，持以行使，其偽造之低
    度行為為行使之高度行為所吸收，應僅論以行使未造私文書之罪。被告所犯刑法
    第二百十六條、第二百十條之行使偽造私文書罪、第三百三十九條第二項之詐欺
    得利罪等二罪間有方法結果之牽連關係，應從行使偽造私文書之重罪論處。被告
    先後多次行使偽造私文書及詐欺得利等犯行，時間緊接，犯罪構成要件相同，顯
    係基於概括之犯意而為，為連續犯，應論以一罪，並依法加重其刑。公訴意旨另
    以被告上開行為復觸犯刑法第一百八十八條之妨害公用事業罪嫌云云。惟查刑法
    第一百八十八條之妨害公用事業之公共危險罪，係以行為人有妨害公用事業之危
    險性行為為犯罪構成要件，被告所為顯與該法文之規定並不相當，公訴意旨指被
    告另犯刑法第一百八十八條之妨害公用事業之公共危險罪，尚有未洽，惟公訴人
    認被告此部分與前揭判決有罪部分，有方法結果之牽連關係，爰不另為無罪之諭
    知。
四、原審據以論罪科刑，固非無見，惟查原判決認被告觸犯刑法第一百八十八條之妨
    害公用事業之公共危險罪，已有未合如前述。被告上訴否認犯罪雖無理由，然原
    判決既有可議，自應由本院予以撤銷改判。爰審酌被告於七十八年間，曾有違反
    懲治盜匪條例罪前科，經判處有期徒刑九年六月，於八十七年十一月八日縮短刑
    期期滿，八十二年九月二十一日因縮短刑期假釋出獄，有本院被告全國前案紀錄
    表乙件在卷可稽，素行不佳，事後又未能坦白犯罪，犯罪後態度不佳，然本件犯
    罪情節尚屬輕微，且事後於本院此次調查時，亦多方嘗試暨與被害人和解，有律
    師函、郵政匯票（均影本）等在卷可考等情狀，處如主文第二項所示之刑。至扣
    案行動電話一具係被告所有供犯罪所用之物，併依法宣告沒收之。
據上論斷，應依刑事訴訟法第三百六十九條第一項前段、第三百六十四條、第二百九
十九條第一項前段、刑法第十一條前段、第五十六條、刑法第二百十六條、第二百十
條、第二百二十條第一項、第三百三十九第二項、第五十五條後段、第三十八條第一
項第二款、罰金罰鍰提高標準條例第一條，判決如主文。
本案經檢察官郭啟東到庭執行職務。
中    華    民    國    八十九    年      四        月    二十四        日
                              臺灣高等法院刑事第二十一庭
                                  審判長法  官  葉  騰  瑞
                                        法  官  魏  大  喨
                                        法  官  江  國  華
右正本證明與原本無異。
如不服本判決應於收受送達後十日內向本院提出上訴書狀，其未敘述上訴之理由者並
得於提起上訴後十日內向本院補提理由書（均須按他造當事人之人數附繕本）。
                                        書記官  吳  碧  玲
中    華    民    國    八十九    年        四      月      二十七      日
附錄：本案論罪科刑法條全文
刑法第二百十條
偽造、變造私文書，足以生損害於公眾或他人者，處五年以下有期徒刑。
刑法第二百十六條
行使第二百十條至第二百十五條之文書者，依偽造、變造文書或登載不實事項或使登
載不實事項之規定處斷。


司法院資訊處製作；財團法人民間司法改革基金會備份。
